【裁判字號】    97,破,1
【裁判日期】    970430
【裁判案由】    破產宣告
【裁判全文】
臺灣臺北地方法院民事裁定                 97年度破字第1號
聲  請  人  甲○○
上列當事人聲請破產宣告事件，本院裁定如下：
    主  文
聲請駁回。
聲請程序費用新台幣貳仟元由聲請人負擔。
    理  由
一、本件聲請意旨略以：聲請人因投資失利而欠下鉅額債務，為
    維持家計只得以信用卡、現金卡周轉，債務遂於高利率的惡
    性循環下迅速累積，聲請人雖曾與銀行協商，但協商內容約
    定每月需繳納 4萬4932元，然聲請人擔任教職，薪資為每月
    為6萬6000元萬多元，扣除生活必要開支後，僅餘2萬9000元
    雖勉力繳納六期，但實無力清償銀行債務，截至 96年7月10
    日為止，積欠如附表所示之債務，金額高達 470萬2522元。
    依據聲請人之教育程度、年紀、職業、收入、信用、財產等
    狀況與負債情形，聲請人顯無清償債務之能力。聲請人並非
    不事生產之人，實非得已，始以名下親友贈與15萬元現金為
    破產財團，聲請准予破產等語。
二、按破產，對債務人不能清償債務者，宣告之；破產宣告時屬
    於破產人之一切財產，及將來行使之財產請求權，破產宣告
    後，破產終結前，破產人所取得之財產，為破產財團；財團
    費用及財團債務，應先於破產債權，隨時由破產財團清償之
    ，破產法第57條、第82條第1 項、第97條分別定有明文。而
    查破產程序乃於債務人不能清償其債務時，為使多數債權人
    獲得平等滿足，並兼顧債務人之利益，而就債務人之總財產
    ，由法院參與之一般強制執行程序之謂；是法院就破產之聲
    請，以職權為必要調查，如債務人確係無財產，則破產財團
    即不能構成，無從依破產程序清理債務，參照破產法第148
    條之旨趣，自應依同法第63條，以裁定駁回其聲請，此亦有
    司法院院字第1505號解釋可資參照；同理，如構成破產財團
    之債務人財產，明顯不足清償破產財團費用及財團債務時（
    即破產法第95條、第96條規定，財產費用為：(一)因破產財團
    之管理、變價及分配所生之費用，(二)破產債權人共同利益所
    需審判上之費用，(三)破產管理人之報酬，(四)破產人及其家屬
    之必要生活費及喪葬費；財團債務為：(一)破產管理人關於破
    產財團所為行為而生之債務，(二)破產人管理人為破產財團請
    求履行雙務契約所生之債務，或因破產宣告後應履行雙務契
    約而生之債務，(三)為破產財團無因管理所生之債務，(四)因破
    產財團不當得利所生之債務），依破產法第148 條規定，法
    院於宣告破產後，隨即須同時宣告破產程序終止，此無異徒
    增破產程序及費用之浪費，且無益於債務人及其他債權人，
    故參照上開司法院解釋及相關說明，本院認若有此情狀，聲
    請宣告破產即為無實益，自應適用同法第63條規定以裁定駁
    回破產宣告之聲請。
三、經查，本件聲請人自承積欠第三人中華商業銀行等15家銀行
    本金、利息、遲延利息、違約金及費用總計470萬2522元，
    現月薪6萬6000元，扣除生活必要開支後所剩無幾，是聲請
    人主張伊已無法清償上開債務，固然尚堪採信。本院參之上
    述說明，考量破產程序之進行繁雜且所費不貲，縱聲請人主
    張親友贈與現金15萬元，亦不足支應破產財團如即因破產財
    團之管理，變價及分配所生之費用、因破產債權人共同利益
    所需審判上之費用、破產管理人之報酬等費用，及財團債務
    如破產管理人關於破產財團所為行為而生之債務、破產管理
    人為破產財團請求履行雙務契約所生之債務、或因破產宣告
    後應履行雙務契約而生之債務、為破產財團無因管理所生之
    債務、因破產財團不當得利所生之債務等費用。綜上所述，
    足徵聲請人並無宣告破產之實益，其聲請無理由，應予駁回
    。
四、依破產法第5條、民事訴訟法第95條、第78條裁定如主文。
中    華    民    國    97    年    4     月    30    日
                  民事第四庭  法  官    趙子榮
以上正本係照原本作成。
如對本裁定抗告須於裁定送達後10日內向本院提出抗告狀，並繳
納抗告費新臺幣1,000元。
中    華    民    國    97    年    4     月    30    日
                                書記官  江虹儀


司法院資訊處製作；財團法人民間司法改革基金會備份。
